【裁判字號】    98,訴,647
【裁判日期】    981231
【裁判案由】    毒品危害防制條例
【裁判全文】
臺灣臺北地方法院刑事判決               98年度訴字第647號
公  訴  人  臺灣臺北地方法院檢察署檢察官
被      告  丙○○
選任辯護人  許瑞榮律師
            趙元昊律師
上列被告因毒品危害防制條例案件，經檢察官提起公訴（98年度
偵字第2905號），本院判決如下：
    主  文
丙○○共同販賣第二級毒品，處有期徒刑拾年，販賣第二級毒品
所得財物新臺幣拾萬捌仟陸佰元，應與甲○○連帶沒收，如全部
或一部不能沒收時，以其等財產連帶抵償之。
    事  實
一、丙○○與甲○○（業經臺灣高等法院臺中分院以98年度上訴
    字第634號判處應執行有期徒刑10年）均明知MDMA（俗稱搖
    頭丸）係屬毒品危害防制條例第2條第2項第2款所列管之第
    二級毒品，依法不得販賣，兩人竟基於販賣第二級毒品搖頭
    丸以營利之犯意聯絡，由甲○○負責與買方聯絡販賣第二級
    毒品搖頭丸事宜，丙○○負責提供第二級毒品搖頭丸。嗣丁○○於97年6月15日前往乙○○位於臺北縣泰山鄉○○路○段
    493號4樓住處，向乙○○詢問是否能代為介紹購買第二級毒
    品搖頭丸600顆，乙○○乃於該日凌晨4時6分許，以其所持
    用之0000000000號行動電話撥打予甲○○所持用之00000000
    00號行動電話，聯絡購買第二級毒品搖頭丸之事宜。因蔡紹
    傑表示要先取得樣品試用，方決定是否購買，甲○○與乙○○遂約定在臺北縣中和市之儷閣汽車旅館前，以1顆新臺幣
    （下同）300元之代價，由甲○○販賣第二級毒品搖頭丸樣
    品供丁○○試用。丁○○旋即駕車搭載乙○○一同前往該處
    ，由乙○○下車與甲○○碰面，甲○○並告知乙○○搖頭丸
    每顆價格180元（不含樣品），蔡紹傑則在車上等候，甲○○即透過乙○○販售並交付第二級毒品搖頭丸樣品2顆予丁○○，丁○○則將現金600元交予乙○○轉交給甲○○。經
    丁○○試用樣品認為品質不錯，再由乙○○先後於同日上午
    7時14分、7時20分許，以上開電話與甲○○聯繫，約定以前
    述每顆180元之代價，購買600顆第二級毒品搖頭丸，並相約
    在乙○○上開住處交付搖頭丸。甲○○遂駕車搭載丙○○於
    同日上午8時30分至9時間某時（起訴書誤載為9時許）至乙○○之上開住處樓下，由丙○○當場交付600顆第二級毒品
    搖頭丸予乙○○，乙○○則將丁○○用以購買毒品之現金10
    萬8,000元交予丙○○，乙○○再於其住處將上開600顆搖頭
    丸交予蔡紹傑。
    嗣因乙○○、丁○○於97年6月19日經警查獲涉嫌販賣第二
    級毒品搖頭丸，並循線調查因悉上情。
二、案經南投縣政府警察局報告臺灣臺北地方法院檢察署檢察官
    偵查起訴。
    理  由
壹、證據能力部分：
  (一)按被告以外之人於偵查中向檢察官所為之陳述，除顯有不可
    信之情況者外，得為證據，刑事訴訟法第159條之1第2項定
    有明文。又偵查中對被告以外之人所為之偵查筆錄，性質上
    雖屬傳聞證據，惟現階段刑事訴訟法規定檢察官代表國家偵
    查犯罪、實施公訴，依法其有訊問被告、證人及鑑定人之權
    ，證人、鑑定人且須具結，而實務運作時，檢察官偵查中向
    被告以外之人所取得之陳述，原則上均能遵守法律規定，不
    致違法取供，其可信度極高，是以被告以外之人前於偵查中
    所為之證述，除反對該項供述得具有證據能力之一方，已釋
    明「顯有不可信之情況」之理由，不宜遽指該證人於偵查中
    之陳述不具證據能力。本案乙○○、甲○○及蔡紹傑於偵查
    中具結所為之證述，被告並未提及有何顯不可信之情況，況
    甲○○及蔡紹傑均於原審審理中經交互詰問，是渠等於偵查
    中之證述，自均具有證據能力。
  (二)按偵查犯罪機關依法定程序監聽之錄音，如已依法踐行調查
    證據程序，非不可採為認定犯罪事實之基礎，此觀刑事訴訟
    法第165條之1第2項規定即明（最高法院93年度臺上字第651
    0 號判決參照）。查臺灣臺中地方法院檢察署檢察官因偵辦
    違反毒品危害防制條例案件，聲請臺灣臺中地方法院對另案
    被告甲○○持用之0000000000號行動電話門號核發通訊監察
    書執行通訊監察，監察期間自97年6月9日上午10時起至97年
    7 月7日上午10時止，有臺灣臺中地方法院97年6月6日97年
    聲監字第000536號通訊監察書（見本院卷(一)第102頁至第104
    頁）影本在卷可稽，是上開監聽取得之對話錄音，符合通訊
    保障監察法及刑事訴訟法中有關通訊監察之相關規定，乃合
    法取得之證據，是辯護人稱本案監聽的監聽程序有瑕疵云云
    ，顯無理由。至於警員依據該合法之監聽錄音帶所為之對話
    錄音譯文翻譯，屬被告以外之人於審判外之陳述，本院已於
    98年5月27日勘驗本判決所引用之各該通訊監察錄音譯文內
    容，有該勘驗筆錄附卷可憑（見本院卷(一)第65頁至第68頁）
    ，是經本院勘驗之各監聽錄音內容均有證據能力。
貳、實體部分：
一、訊據被告丙○○固坦承其於97年6月15日上午由甲○○駕車
    搭載至某處等情坦承不諱，惟矢口否認有何販賣毒品之犯行
    ，辯稱：其當時是喝醉的狀態，甲○○表示要送其回家，其
    不知道甲○○為何會載其去找乙○○，因其喝醉躺在副駕駛
    座睡著，其有看到1個女的上車，其並未與該女交談云云。
    經查：
  (一)證人甲○○於本院審理時證稱：97年6月15日其與被告丙○○是在儷閣汽車旅館見面，因乙○○向其查詢有無人有搖頭
    丸可以賣，當時其有聯絡綽號「小剛」之男子，並詢問可否
    找到「耗子」即被告丙○○，小剛向其表示人在儷閣汽車旅
    館，「耗子」也在該處，小剛或「耗子」其中一人要其直接
    到儷閣汽車旅館，其前往後，就先問小剛朋友中是否有人有
    搖頭丸，小剛表示沒有，其就再問「耗子」，「耗子」表示
    朋友在路上，可能有搖頭丸，其即向「耗子」稱其朋友要先
    拿2顆樣品試用，「耗子」表示身上沒有搖頭丸，要其向「
    耗子」的小弟或朋友詢問，「耗子」的朋友表示有，但1顆
    要300元，其即交付600元取走2顆，俟乙○○偕同朋友到達
    時，即在儷閣汽車旅館門口將2顆搖頭丸交付乙○○，乙○○並交付其先前所付之600元，其當時有向乙○○表示1顆18
    0元，並沒有說數量多少，因為尚不知貨有多少，其繼續在
    儷閣汽車旅館裡面，搖頭丸之數量及價格，其都是在汽車旅
    館直接詢問「耗子」，後來「耗子」表示朋友已經過來且有
    搖頭丸，其與乙○○經電話聯繫，乙○○要求其將搖頭丸送
    至住家樓下，其即開「耗子」的車，直接載「耗子」去乙○○家，到乙○○家時，其打電話叫乙○○下來，就跟乙○○
    表示搖頭丸是「耗子」的，其並向「耗子」表示，要買搖頭
    丸的是乙○○，該二人即直接交易，其與「耗子」即離開等
    語（見本院98年11月5日審判筆錄第4頁至第5頁）。又證人
    乙○○於偵查中證稱：97年6月15日上午9時許，甲○○開車
    載被告來，其上車交易，由被告交付其600顆搖頭丸，其當
    場將現金10萬8,000元交給被告，甲○○叫被告清點，甲○○當時坐在駕駛座上，被告坐在副駕駛座上，其坐在車子右
    後方，其有看到被告的臉，被告清點現金金額正確後，其才
    下車等語。足認被告確有於上開時、地，與甲○○共同販賣
    搖頭丸與乙○○之犯行，此情已足認定。被告所為其當時喝
    醉躺在副駕駛座睡著之辯詞，洵不足採。
  (二)被告雖以乙○○於偵查中證稱「…是一個朋友叫蔡紹傑託我
    跟甲○○買…」（見偵卷第14頁），而辯稱蔡紹傑與乙○○
    購買毒品之對象絕非被告等語，並以乙○○所稱「被告坐在
    副駕駛座，我坐在車子右後方」，質疑乙○○何以能看到被
    告，而指摘乙○○所述不足採信。惟證人乙○○證稱被告將
    毒品交付乙○○並當面清點乙○○所交付之10萬8,000元等
    語，已如上述，乙○○於警詢中指認被告時亦陳稱：其當時
    不知道交付搖頭丸該人之年籍、姓名或綽號，其是第一次見
    到該人即被告，因長得濃眉大眼，皮膚白白的，很容易指認
    ，當時交易的對象應是被告，因其上車後，搖頭丸是被告所
    交付，錢也是其交給被告，被告有當面點清數目，其在收受
    毒品前並不知道是被告要販賣，但其打電話給甲○○要購買
    時，甲○○都會表示要問一下，才會回電等語（見警卷第50
    頁）。是縱被告與乙○○交易時分坐汽車前後座，然因被告
    係當面清點交付之款項，乙○○仍有相當機會與時間看清被
    告之長相，復因被告長相之特徵，使乙○○得為清楚明確之
    指認，且乙○○雖於偵查中證稱是蔡紹傑託其向甲○○購買
    ，然此係因其僅認識甲○○並均與甲○○聯絡，始為該等證
    述，核與甲○○負責與買方聯絡販賣第二級毒品搖頭丸事宜
    ，被告則負責提供第二級毒品搖頭丸之分工方式，並無違誤
    之處，是被告上開所辯，尚難為被告有利之認定。
  (三)被告又以甲○○97年6月15日之通聯紀錄與譯文，並無當日
    上午9時在臺北縣泰山鄉○○路一帶發話及與乙○○聯絡之
    紀錄，而指摘甲○○及乙○○所述不實。查被告自承其於98
    年6月15日有由甲○○搭載至某處，且有1位女子上車，又證
    人甲○○證稱其搭載被告到乙○○家時，有打電話叫乙○○
    下來等語，另依上開通聯紀錄列印資料所示，甲○○確於98
    年6月15日上午8時38分0秒及55秒兩次以0000000000門號之
    手機撥打乙○○之0000000000門號之手機（見本院卷(一)第91
    頁），足認該次毒品交易地點確係在乙○○上開住家樓下，
    時間則應係同日上午8時30分至9時間某時，證人甲○○及乙○○雖均證稱上開在乙○○臺北縣泰山鄉○○路住處樓下毒
    品交易之時間為98年6月15日上午9時許，然常人對於過往事
    物之記憶，隨時日之間隔而漸趨模糊或失真，自難期如錄影
    重播般地將過往事物之原貌完全呈現，是證人甲○○及乙○○所述時間雖有些許差異，尚不影響本院對於上開犯罪事實
    之認定，被告上開所辯，洵不足採。
  (四)被告另辯稱：縱認被告有交付毒品之事實，依甲○○所述每
    顆搖頭丸價格180元且與被告拿貨之價格相同，遠低於一般
    行情且無獲利，可知被告並無營利之意圖且無販賣行為云云
    。惟按近年來毒品之濫用，危害國民健康與社會安定日益嚴
    重，治安機關對於販賣或施用毒品之犯罪行為，無不嚴加查
    緝，各傳播媒體對於政府大力掃毒之決心亦再三報導，已使
    毒品不易取得且物稀價昂，苟被告與丙○○於有償交付搖頭
    丸予證人蔡紹傑、乙○○之交易過程中無利可圖，當無甘冒
    被供出來源或被檢警查緝法辦判處重刑之危險而平白供應他
    人之理，且徵之被告與丙○○所販賣之搖頭丸數量及價值非
    微，堪認渠二人販入之價格必較其出售之價格為低，而有從
    中賺取買賣價差牟利之意圖，此為經驗法則所必然，當足認
    定。又販賣毒品搖頭丸係違法行為，非可公然為之，而搖頭
    丸亦無公定價格，且每次買賣之價格、數量，亦隨時依雙方
    之關係深淺、資力、需求量、對行情之認知、來源是否充裕
    、查緝是否嚴緊、購買者被查獲時供述購買對像之可能風險
    之評估等因素，而異其標準，機動調整，非可一概論之。從
    而販賣之利得，除非經行為人詳細供出各次所販賣之毒品之
    進價及售價，且數量俱臻明確外，實難察得其交易實情，然
    販賣者從價差或量差中牟利，方式雖異，惟其販賣行為在意
    圖營利則屬同一。從而，舉凡有償交易，除足以反證其確係
    另基於某種非圖利本意之關係外，通常尚難因無法查悉其精
    確之販入價格，作為是否高價賣出之比較，諉以無營利之意
    思而阻卻販賣犯行之追訴。本件被告及甲○○、蔡紹傑、乙○○之交易搖頭丸均屬有償行為，且被告於97年6月15日並
    與甲○○專程趕赴雙方約定交易地點即乙○○之住處交付搖
    頭丸並收取價款，倘非有利可圖，自無平白甘冒觸犯重罪之
    風險而特意前往約定地點有償交付搖頭丸予證人乙○○之理
    ，足認被告與甲○○主觀上確有販賣第二級毒品以營利之意
    圖。
  (五)綜上，本件事證明確，其犯行堪以認定，被告所辯均不足採
    信，應依法論科。
二、按行為後法律有變更者，適用行為時之法律。但行為後之法
    律有利於行為人者，適用最有利於行為人之法律。刑法第2
    條第1項定有明文。次按毒品危害防制條例第4條、第17條等
    條文業經98年5月20日總統華總一義字第09800125141號令修
    正公布，惟該次修正條文，涉及多項授權法規修正或訂定，
    須有一定施行日期，以完備相關法令修訂及行政作業程序，
    其主管機關法務部立法原意亦認為本次修正條文應回歸同條
    例第36條規定，自公布後6個月即98年11月20日施行（臺灣
    高等法院暨所屬法院因應新修正毒品危害防制條例施行法律
    問題研討會結論參照）。是被告行為後，毒品危害防制條例
    已有變更，而被告行為時之毒品危害防制條例第4條第2項係
    規定：「製造、運輸、販賣第二級毒品者，處無期徒刑或7
    年以上有期徒刑，得併科新臺幣7百萬元以下罰金」，修正
    後則規定：「製造、運輸、販賣第二級毒品者，處無期徒刑
    或7年以上有期徒刑，得併科新臺幣1千萬元以下罰金」。核
    修正後之規定，得併科之罰金顯已提高，應以被告行為時之
    規定對被告較為有利，自應適用被告行為時即修正前之毒品
    危害防制條例之規定。再按MDMA（俗稱搖頭丸）係毒品危害
    防制條例第2條第2項第2款所規定之第二級毒品，依法不得
    販賣。核被告所為，係犯修正前毒品危害防制條例第4條第2
    項之販賣第二級毒品罪，被告因販賣而持有第二級毒品之低
    度行為，均為販賣之高度行為所吸收，均不另論罪。被告先
    拿2顆搖頭丸樣品予乙○○轉交蔡紹傑試用之行為，與其後
    販賣600顆搖頭丸之間，屬同一犯意下之接續行為，僅成立
    一罪，不另論罪。被告與甲○○間有犯意聯絡及行為分擔，
    均為共同正犯。爰審酌被告犯後猶飾詞卸責，未見悔意，所
    為助長他人施用毒品成癮之惡習，戕害他人身心健康，對社
    會治安之危害甚鉅，且販賣之毒品數量非微等一切情狀，量
    處如主文所示之刑。另按共同正犯之犯罪所得為新臺幣時，
    因係合併計算，且於全部或一部不能沒收時以其財產抵償之
    ，為避免執行時發生重複沒收、抵償之情形，故各共同正犯
    之間係採連帶沒收主義，於裁判時僅諭知連帶沒收，不得就
    全體共同正犯之總所得對各該共同正犯分別重複諭知沒收（
    參最高法院95年度台上字第1781、3883號判決），是以被告
    與甲○○共同販賣搖頭丸之所得10萬8,600元（含一開始2顆
    之價金600元）雖未扣案，仍應依毒品危害防制條例第19條
    第1項之規定，併予宣告連帶沒收，如全部或一部不能沒收
    時，以其等財產抵償之。
據上論斷，應依刑事訴訟法第299條第1項前段，（修正前）毒品
危害防制條例第4條第2項、第19條第1項前段，刑法第2條第1項
前段、第11條、第28條，判決如主文。
本案經檢察官張成業到庭執行職務。
中    華    民    國    98    年    12    月    31    日
                  刑事第十四庭  審判長  法  官  吳冠霆
                                        法  官  李殷君
                                        法  官  賴武志
以上正本證明與原本無異。
如不服本判決應於收受送達後10日內向本院提出上訴書狀，並應
敘述具體理由；其未敘述上訴理由者，應於上訴期間屆滿後20日
內向本院補提理由書（均須按他造當事人之人數附繕）「切勿逕
送上級法院」。
                                        書記官  劉麗英
中    華    民    國    98    年    12    月    31    日
附錄本案犯罪科刑法條：
（修正前）毒品危害防制條例第4條
製造、運輸、販賣第一級毒品者，處死刑或無期徒刑；處無期徒
刑者，得併科新臺幣1千萬元以下罰金。
製造、運輸、販賣第二級毒品者，處無期徒刑或7年以上有期徒
刑，得併科新臺幣7百萬元以下罰金。
製造、運輸、販賣第三級毒品者，處5年以上有期徒刑，得併科
新臺幣5百萬元以下罰金。
製造、運輸、販賣第四級毒品者，處3年以上10年以下有期徒刑
，得併科新臺幣3百萬元以下罰金。
製造、運輸、販賣專供製造或施用毒品之器具者，處1年以上7年
以下有期徒刑，得併科新臺幣1百萬元以下罰金。
前5項之未遂犯罰之。

司法院資訊處製作；財團法人民間司法改革基金會備份。
